臺灣臺中地方法院小額民事判決
111年度沙小字第102號
原      告  華南產物保險股份有限公司

法定代理人  陳文智  
訴訟代理人  賴韋廷  
被      告  陳籲馨    住○○市○○區○○路0○000號0樓之0                      居臺中市○○區○○街00巷00號0樓
訴訟代理人  洪俊傑  
上列當事人間請求損害賠償事件，經本院於民國111年4月13日言
詞辯論終結，判決如下：
    主      文
被告應給付原告新臺幣貳仟捌佰伍拾元，及自民國一一一年一月
十六日起至清償日止，按週年利率百分之五計算之利息。
原告其餘之訴駁回。
訴訟費用新臺幣壹仟元，其中新臺幣參佰壹拾元由被告負擔，其
餘新臺幣陸佰玖拾元由原告負擔。
本判決原告勝訴部分得假執行。但被告如以新臺幣貳仟捌佰伍拾
元為原告預供擔保後，得免為假執行。
    事實及理由
一、原告主張：被告於民國109年6月24日7時41分許駕駛車牌號
    碼0000-00號自用小客車，沿臺中市龍井區臨港東路1段33巷
    由南往北方向直行，行經臺中市○○區○○○路0段00巷00號10公
    尺處北側，因疏未注意車前狀況及兩車併行之間隔，適原告
    所承保之訴外人吳湘崎所有並駕駛車牌號碼000-0000號自用
    小客貨車（下稱系爭車輛），沿臺中市龍井區臨港東路1段3
    3巷由北往南方向直行，行經該處，兩車因而發生碰撞，致
    系爭車輛受損，經送修支出修理費用新臺幣（下同）9,053
    元（包含零件費用4,710元、工資4,343元），原告已依保險
    契約賠付完畢，為此爰依保險法第53條及民法第184條、第1
    91條之2規定提起本件訴訟等語。並聲明：被告應給付原告9
    ,053元及自起訴狀繕本送達被告之翌日（即111年1月16日）
    起至清償日止，按週年利率百分之5計算之利息。
二、被告則以：（一）依道路交通事故現場圖可知被告行駛於車
    道上，訴外人吳湘崎於會車時，未注意前方狀況、未減速慢
    行、未保持行車間距，應負主要過失責任，而有過失相抵規
    定之適用。（二）原告應證明被告就本件交通事故發生確有
    過失責任。另原告請求修理費用，其中零件部分應依法折舊
    等語資為抗辯。並聲明：（一）原告之訴駁回。（二）如受
    不利判決，願供擔保，請准宣告免為假執行。
三、本院之判斷：
（一）原告主張上開事實，業據其提出行車執照、汽車險理賠申
      請書、估價單、電子發票證明聯、車損照片、汽車保險單
      、道路交通事故現場圖等影本為證，被告則以前詞置辯，
      經查：
    1.本院依職權向臺中市政府警察局烏日分局調閱本件交通事
      故調查資料核閱屬實。且觀諸卷附道路交通事故現場圖記
      載：於109年6月24日7時41分許，在臺中市○○區○○○路0段0
      0巷00號10公尺處北側，路面寬度約3.6公尺，車牌號碼00
      0-0000號自用小客貨車（即系爭車輛），沿臺中市龍井區
      臨港東路1段33巷由北往南方向直行，車牌號碼0000-00號
      自用小客車，沿臺中市龍井區臨港東路1段33巷由南往北
      方向直行，兩車發生擦撞，系爭車輛之左後照鏡受損等情
      ，核與卷附現場照片顯示：本件交通事故發生地點並未劃
      設車道分隔線，且於本件交通事故發生後，系爭車輛之左
      後照鏡受損等情，大致相符，綜上，足認被告於109年6月
      24日7時41分許駕駛車牌號碼0000-00號自用小客車，沿臺
      中市龍井區臨港東路1段33巷由南往北方向直行，行經臺
      中市○○區○○○路0段00巷00號10公尺處北側，因疏未注意車
      前狀況及兩車併行之間隔，並隨時採取必要之安全措施，
      適原告所承保之訴外人吳湘崎駕駛系爭車輛，沿臺中市龍
      井區臨港東路1段33巷由北往南方向直行，行經該處，亦
      疏未注意車前狀況及兩車併行之間隔，並隨時採取必要之
      安全措施，兩車因而發生碰撞。
    2.原告主張其承保訴外人吳湘崎所有系爭車輛，因本件交通
      事故受損，經送修支出修理費用9,053元（包含零件費用4
      ,710元、工資4,343元），其已依保險契約賠付完畢等情
      ，業據其提出與所述相符之行車執照、汽車險理賠申請書
      、估價單、電子發票證明聯、車損照片、汽車保險單
　　  等影本為證，應堪信為真實。
    3.綜上，足認被告於109年6月24日7時41分許駕駛車牌號碼0
      000-00號自用小客車，沿臺中市龍井區臨港東路1段33巷
      由南往北方向直行，行經臺中市○○區○○○路0段00巷00號10
      公尺處北側，因疏未注意車前狀況及兩車併行之間隔，並
      隨時採取必要之安全措施，適原告所承保之訴外人吳湘崎
      所有並駕駛系爭車輛，沿臺中市龍井區臨港東路1段33巷
      由北往南方向直行，行經該處，亦疏未注意車前狀況及兩
      車併行之間隔，並隨時採取必要之安全措施，兩車因而發
      生碰撞，致系爭車輛受損。
    4.按汽車行駛時，駕駛人應注意車前狀況及兩車並行之間隔
      ，並隨時採取必要之安全措施，不得在道路上蛇行，或以
      其他危險方式駕車，道路交通安全規則第94條第3項定有
      明文。查被告駕車自應注意上揭道路交通安全規則之規定
      ，而被告駕駛車牌號碼0000-00號自用小客車，於前揭時
      、地，因疏未注意車前狀況及兩車併行之間隔，並隨時採
      取必要之安全措施，適訴外人吳湘崎駕駛系爭車輛行經該
      處，亦疏未注意車前狀況及兩車併行之間隔，並隨時採取
      必要之安全措施，兩車因而發生碰撞，致系爭車輛受損，
      被告確有過失至明。
 　 5.復按因故意或過失，不法侵害他人之權利者，負損害賠償
      責任；汽車、機車或其他非依軌道行駛之動力車輛，在使
      用中加損害於他人者，駕駛人應賠償因此所受之損害，民
      法第184條第1項前段、第191條之2前段分別定有明文。又
      按被保險人因保險人應負保險責任之損失發生，而對於第
      三人有損失賠償請求權者，保險人得於給付賠償金額後，
      代位行使被保險人對於第三人之請求權。但其所請求之數
      額，以不逾賠償金額為限，保險法第53條第1項亦有明定
      。查系爭車輛因本件交通事故受損，經送修支出修理費用
      9,053元（包含零件費用4,710元、工資4,343元），原告
      已依保險契約賠付完畢等情已如前述，是以，被告之過失
      行為與系爭車輛受損間，具有相當因果關係，被告應負侵
      權行為之損害賠償責任，而原告既已依保險契約給付被保
      險人即訴外人吳湘崎賠償金額，自得依保險法第53條規定
      ，代位行使訴外人吳湘崎對被告之侵權行為損害賠償請求
      權。　　
（二）又按不法毀損他人之物者，應向被害人賠償其物因毀損所
      減少之價額，民法第196條定有明文。而所謂請求賠償物
      被毀損所減少之價額，得以修復費用為估定標準，但以必
      要者為限，例如修理材料以新品換舊品，應予折舊（參見
      最高法院77年度第9次民事庭會議決議）。查系爭車輛經
      送修支出修理費用9,053元，包含零件費用4,710元、工資
      4,343元等情已如前述，其中零件部分係以新品替換舊品
      ，自應扣除折舊部分。且依行政院所頒「固定資產耐用年
      數表」及「固定資產折舊率表」之規定，小客車之耐用年
      數為5年，及依定率遞減法每年折舊千分之369，以及依卷
      附系爭車輛之行車執照記載出廠時間為106年10月，迄至1
      09年6月24日本件交通事故發生日止，其使用期間為2年8
      月又9日（參照民法第124條規定意旨推定出廠日期為15日
      ，及依民法第121條第2項前段規定期間不以月之始日起算
      者，以最後之月與起算日相當日之前1日為期間之末日，
      以及依「營利事業所得稅查核準則」第95條第6項規定「
      固定資產提列折舊採用定率遞減法，以1年為計算單位，
      其使用期間未滿1年者，按實際使用之月數相當於全年之
      比例計算之，不滿1月者，以月計」），準此，以系爭車
      輛之使用期間2年9月計算，並扣除折舊額後，原告得請求
      零件費用為1,356元（計算式：第1年折舊額：4710×0.369
      ＝1737.99，0000－0000＝2972，第2年折舊額：2972×0.369＝
      1096.66，0000－0000＝1875，第3年折舊額：1875×0.369×9
      /12＝518.90，0000－000＝1356，小數點以下四捨五入），
      再加計工資費用4,343元，是以，系爭車輛之修復必要費
      用合計5,699元。
（三）另按損害之發生或擴大，被害人與有過失者，法院得減輕
      賠償金額，或免除之。重大之損害原因，為債務人所不及
      知，而被害人不預促其注意或怠於避免或減少損害者，為
      與有過失。前2項之規定，於被害人之代理人或使用人與
      有過失者，準用之，民法第217條定有明文，其立法目的
      在於平衡被害人與加害人之賠償責任，即於被害人本身或
      其代理人或使用人對於損害之發生或擴大與有過失時，由
      法院斟酌情形，減輕或免除加害人之賠償金額，以免失諸
      過苛。因之不論加害人之行為係故意或過失，僅須被害人
      或其代理人或使用人就損害之發生或擴大，有應負責之事
      由，不問其係出於故意或過失，基於衡平原則及誠實信用
      原則，即有該法條所定過失相抵原則之適用（最高法院93
      年度臺上字第1899號民事裁判意旨參照）。查被告駕駛車
      牌號碼0000-00號自用小客車，於前揭時、地，因疏未注
      意車前狀況及兩車併行之間隔，並隨時採取必要之安全措
      施，適訴外人吳湘崎駕駛系爭車輛行經該處，亦疏未注意
      車前狀況及兩車併行之間隔，並隨時採取必要之安全措施
      ，兩車因而發生碰撞等情已如前述，可見訴外人吳湘崎就
      本件損害之發生亦有過失甚明，原告依保險法第53條規定
      ，代位行使訴外人吳湘崎對被告之侵權行為損害賠償請求
      權，揆諸前揭說明，對於訴外人吳湘崎就損害之發生亦有
      過失乙節，自有過失相抵原則之適用。經本院審酌雙方肇
      事原因、過失情節及程度等一切情狀，認被告就本件損害
      之發生應負百分之50之過失責任，訴外人吳湘崎本件損害
      之發生應負百分之50之過失責任，是以，本院依上開情節
      ，減輕被告百分之50之賠償金額。綜上以析，原告所得請
      求損害賠償金額計2,850元（計算式：5699元×50%＝2849.5
      ，小數點以下四捨五入）。　　　　　　　　　
（四）再按給付有確定期限者，債務人自期限屆滿時起，負遲延
      責任；給付無確定期限者，債務人於債權人得請求給付時
      ，經其催告而未為給付，自受催告時起，負遲延責任。其
      經債權人起訴而送達訴狀，或依督促程序送達支付命令，
      或為其他相類之行為者，與催告有同一之效力，民法第22
      9條第1項、第2項分別定有明文。又按遲延之債務，以支
      付金錢為標的者，債權人得請求依法定利率計算之遲延利
      息。但約定利率較高者，仍從其約定利率；應付利息之債
      務，其利率未經約定，亦無法律可據者，週年利率為百分
      之5，民法第233條第1項、第203條亦分別明定。查本件原
      告對被告之侵權行為損害賠償債權，核屬無確定期限之給
      付，既經原告提起本件民事訴訟，且起訴狀繕本業於111
      年1月15日合法送達被告，有送達證書在卷可佐（見本院
      卷第37、108頁），則被告迄未給付，應負遲延責任，是
      以，原告請求自起訴狀繕本送達被告之翌日即111年1月16
      日起至清償日止，按週年利率百分之5計算之法定遲延利
      息，核無不合，應予准許。
（五）從而，原告依據保險代位及侵權行為之法律關係，請求被
      告給付2,850元及自起訴狀繕本送達被告之翌日（即111年
      1月16日）起至清償日止，按週年利率百分之5計算之利
      息，為有理由，應予准許，至逾此部分之請求，則屬無據
      ，應予駁回。
四、本件原告勝訴部分，依民事訴訟法第436條之20規定，應依
    職權宣告假執行。另依民事訴訟法第436條之23、第436條、
    第392條第2項規定，依被告之聲請，酌定相當之擔保金額，
    宣告被告預供擔保而免為假執行。
五、本件依民事訴訟法第79條、第436條之19條第1項規定，確定
    其訴訟費用額為第一審裁判費1,000元，應由被告負擔100分
    之31即310元，其餘100分之69即690元則由原告負擔。
中    華    民    國   111    年    5    月     11    日
                  沙鹿簡易庭  法  官  賴秀雯
以上正本係照原本作成。
如不服本判決，應於送達後20日內，以判決違背法令為理由，向
本院提出上訴狀並表明上訴理由（上訴理由應表明一、原判決所
違背之法令及其具體內容；二、依訴訟資料可認為原判決有違背
法令之具體事實），如於本判決宣示後送達前提起上訴者，應於
判決送達後20日內補提上訴理由書（須附繕本）。如委任律師提
起上訴者，應一併繳納上訴審裁判費。
中    華    民    國   111    年    5    月    11    日
                              書記官  陳任鈞